臺灣高等法院刑事裁定
111年度聲字第3343號
聲  請  人  臺灣高等檢察署檢察官
受  刑  人  葉又翔




上列聲請人因受刑人數罪併罰有二裁判以上，聲請定其應執行之
刑（聲請案號：臺灣高等檢察署111年度執聲字第1614號），本
院裁定如下：
    主  文
葉又翔犯如附表所示各罪所處之刑，應執行有期徒刑參年肆月。
    理  由
一、聲請意旨略以：受刑人因毒品危害防制條例等數罪，先後經
    判決確定如附表，應依刑法第53條及第51條第5款之規定，
    定其應執行之刑，爰依刑事訴訟法第477條第1項之規定聲請
    定應執行之刑等語。
二、按裁判確定前犯數罪者，併合處罰之；數罪併罰有二以上裁
    判者，應定其應執行之刑；其宣告多數有期徒刑者，於各刑
    中之最長期以上，各刑合併之刑期以下，定其刑期，但不得
    逾30年，刑法第50條、第53條、第51條第5款分別定有明文
    。刑法第50條規定為：「裁判確定前犯數罪者，併合處罰之
    。但有下列情形之一者，不在此限：一、得易科罰金之罪與
    不得易科罰金之罪。二、得易科罰金之罪與不得易服社會勞
    動之罪。三、得易服社會勞動之罪與不得易科罰金之罪。四
    、得易服社會勞動之罪與不得易服社會勞動之罪。（第一項
    ）。前項但書情形，受刑人請求檢察官聲請定應執行刑者，
    依第51條規定定之。（第二項）」。次按刑事訴訟法第370
    條第2項、第3項，已針對第二審上訴案件之定應執行之刑，
    明定有不利益變更禁止原則之適用，於分屬不同案件之數罪
    併罰有應更定執行刑者，本於同為定刑裁定應為相同處理之
    原則，法院於裁定定應執行之刑時，自仍應有不利益變更禁
    止原則法理之考量，亦即另定之執行刑，其裁量所定之刑期
    ，不得較重於前定之執行刑加計後裁判宣告之刑之總和，否
    則即與法律秩序理念及法律目的之內部界限有違（最高法院
    103年度第14次刑事庭決議及最高法院93年度台非字第192號
    判決意旨參照）。至數罪併罰中有已執行完畢之部分，嗣後
    與他罪合併定應執行刑者，僅係確定後由檢察官換發執行指
    揮書執行應執行刑，其前已執行之有期徒刑部分如何扣除之
    問題，非謂即不符數罪併罰要件（最高法院105年度台抗字
    第532號裁定意旨參照）。
三、經查：
　㈠受刑人因違反毒品危害防制條例等數罪，先後經判決確定如
    附表所示之刑（附表編號12部分，其中有期徒刑1年3月（1
    次）部分，即判決附表一編號84，犯罪日期欄原記載「109
    年8月10日」，應更正為「109年8月10日至8月11日」；附表
    編號20部分，即判決附表一編號108、109，宣告刑欄原記載
    「有期徒刑1年（1次）」，漏載判決附表一編號108部分，
    應更正為「有期徒刑1年2月（1次）、有期徒刑1年（1次）
    」，且各該罪均係在附表編號1所示之罪判決確定前所犯，
    本院為附表編號2至21之犯罪事實最後判決法院。又附表編
    號1所示之罪得易科罰金，與附表編號2至21所示之罪不得易
    科罰金，依刑法第50條第1項但書規定，本不得併合處罰，
    惟經受刑人請求檢察官聲請定其應執行刑，此有受刑人於民
    國111年9月19日親筆簽名並按指印之定刑聲請切結書附卷可
    稽（本院卷第11頁），合於刑法第50條第2項規定，是檢察
    官依受刑人請求而聲請定其應執行刑，本院審核認其聲請為
    正當。
　㈡爰審酌受刑人所犯附表編號2至21所示之罪，前經臺灣新北法
    院107年度訴字第923號判決定應執行刑有期徒刑3年2月，嗣
    經本院以109年度上訴字第4109號上訴駁回確定，有本院被
    告前案紀錄表附卷可稽，則參照前揭說明，本院就附表所示
    各罪再定應執行刑時，自應受上開裁判所定應執行刑總和之
    內部界限所拘束。
　㈢考量受刑人就本件聲請定其應執行刑案件表示：無意見（見
    本院卷第11頁）。爰依前揭法條規定及實務見解，參酌受刑
    人所犯如附表所示各罪之犯罪類型，編號1係施用第二級毒
    品罪，戕害自己身體健康，對他人尚未造成實質侵害；編號
    2至21係詐欺罪，為財產犯罪，責任非難重複性甚高，暨其
    動機、態樣、侵害法益、行為次數等情狀，並考量附表編號
    2至21曾經裁定定應執行刑有期徒刑3年2月。復就其所犯之
    罪整體評價其應受非難及矯治之程度，並兼衡刑罰經濟與公
    平、比例等原則，定其應執行之刑如主文所示。
　㈣又數罪併罰中之一罪依刑法規定得易科罰金者，若因與不得
    易科罰金之他罪併合處罰而結果不得易科罰金，原得易科罰
    金部分所處之刑，自亦無庸為易科罰金折算標準之記載（司
    法院釋字第144號、第679號解釋意旨參照）。準此，受刑人
    所犯附表編號1與附表2至21所示之罪，雖係分屬得易科罰金
    與不得易科罰金，惟經合併處罰結果，本院於定其應執行刑
    時，自無庸為易科罰金折算標準之記載。至附表編號1所示
    之罪，受刑人業因與前案接續執行，且因撤銷假釋現正執行
    殘刑中，有本院被告前案紀錄表可稽，惟此部分既與附表編
    號2至21所示之罪合於數罪併罰之要件，揆諸前揭說明，其
    數罪併罰所定應執行之刑尚未執行完畢，仍應就附表編號1
    至21所示之罪合併定其應執行之刑，僅係檢察官就已執行之
    附表編號1所示部分，於換發執行指揮書時，予以扣除，附
    此敘明。
據上論斷，應依刑事訴訟法第477條第1項，刑法第53條、第51條
第5款、第50條第1項但書第1款、第2項，裁定如主文。
中　　華　　民　　國　　111 　年　　10　　月　　7 　　日
　　　　　　　　　刑事第七庭  審判長法　官  孫惠琳
　　　　　　　　　　　　　　　　　  法　官  商啟泰
　　　　　　　　　　　　　　　　　  法　官  鍾雅蘭
以上正本證明與原本無異。
如不服本裁定，應於收受送達後5日內向本院提出抗告狀。
                                    書記官  莊喬鈞
中　　華　　民　　國　　111 　年　　10　　月　　7 　　日